臺灣彰化地方法院民事裁定　　　　　　100年度消債聲字第5號
聲　請　人
即債務人　　蔡雅菁
代　理　人　張啟富律師
相　對　人
即債權人　　國泰世華商業銀行股份有限公司
法定代理人　汪國華
相　對　人
即債權人　　豐（台灣）商業銀行股份有限公司
法定代理人　李鐘培
相　對　人
即債權人　　萬泰商業銀行股份有限公司
法定代理人　盧正昕
代　理　人　林冠宏
相　對　人
即債權人　　台北富邦商業銀行股份有限公司
法定代理人　韓蔚廷
相　對　人
即債權人　　兆豐國際商業銀行股份有限公司
法定代理人　蔡友才
相　對　人
即債權人　　台中商業銀行股份有限公司
法定代理人　黃秀男
相　對　人
即債權人　　三信商業銀行股份有限公司
法定代理人　廖君澤
相　對　人
即債權人　　聯邦商業銀行股份有限公司
法定代理人　李憲章
代　理　人　蕭智中
相　對　人
即債權人　　中國信託商業銀行股份有限公司
法定代理人　辜松
相　對　人
即債權人　　台新國際商業銀行股份有限公司
法定代理人　吳清文
相　對　人
即債權人　　花旗（台灣）商業銀行股份有限公司
法定代理人　管國霖
上列當事人間聲請消費者債務清理事件，本院裁定如下：
    主  文
債務人蔡雅菁不免責。
    理  由
一、按債務人有下列各款情形之一者，法院應為不免責之裁定，
    但債務人證明經普通債權人全體同意者，不在此限：一、於
    七年內曾依破產法或本條例規定受免責；二、隱匿、毀損應
    屬清算財團之財產，或為其他不利於債權人之處分；三、捏
    造債務或承認不真實之債務；四、因浪費、賭博或其他投機
    行為，致財產顯然減少或負擔過重之債務，而生開始清算之
    原因；五、於清算聲請前一年內，已有清算之原因，而隱瞞
    其事實，使他人與之為交易致生損害；六、明知已有清算原
    因之事實，非基於本人之義務，而以特別利於債權人中之一
    人或數人為目的，提供擔保或消滅債務；七、隱匿、毀棄、
    偽造或變造帳簿或其他會計文件之全部或一部，致其財產
    之狀況不真確；八、故意於財產及收入狀況說明書為不實之
    記載，或有其他故意違反本條例所定義務之行為，消費者債
    務清理條例第134條定有明文。
二、經查：本件債務人蔡雅菁因消費者債務清理條例聲請免責事
    件，前經本院於民國 (下同)98 年2月17日裁定開始清算程
    序，復於99年12月20日裁定終止清算程序，有本院98年度司
    執消債清字第20號裁定附卷可憑，上開終結清算程序業已確
    定，先予敘明。
三、次查：聲請人於清算程序中清償新台幣 (下同)38,099 元，
    分配比率為2.0437%，有98年度司執消債清字第20號債權表
    附卷可憑，另依聲請人自陳聲請清算前二年期收入僅有60,
    400元，有提出之95、96年度綜合所得稅各類所得資料清單
    、97年1至4月代工工資明細表附卷可憑，按上開條例第133
    條之規定，聲請人於清算程序清償之數額，已高於可處分所
    得扣除自己及依法應受其扶養者所必要之生活費用之數額，
    依反面解釋，可准予免責，惟就聲請人高達1,657,620 元之
    債務而言，於清算程序僅清償38,099元，一旦法院准許聲請
    人免責，易滋生有違公平正義之疑義，況依債權人所提聲請
    人之消費明細資料以觀，有多筆預借現金及信用卡消費，茲
    分述如下：
    (一)現金卡部分：聲請人自92年起動用萬泰銀行現金卡，至
        93年12月7日已清償剩餘本金12,646元，復又繼續提領
        於93年12月9日提領60,000元，94年3月14日提領30,000
        元，94年4月7日提領60,000元，94年4月12日提領
        20,000元，94年4月21日提領10,000元，94年5月9日提
        領15,000元，94年5月17日提領11,000元，94年7月1日
        提領10,000元，94年7月26日提領18,000元，95年5月4
        日提領13,814元，95年5月4日提領225,225元。自94年
        起動用豐銀行現金卡，於94年10月13日提領19,000
        元，94年11月共計提領58,000元，於95年12月9日共提
        領25,600元。自94年起動用國泰世華銀行現金卡，94年
        4月份合計提領43,068元，94年6月合計提領16,023元，
        94年8月提領5,023元，94年12月26日提領1017元。
    (二)信用卡部分：使用豐銀行之信用卡94年3月21日瑞成
        銀樓3,000元，94年3月23日及24日於東區釣魚行各消費
        6,940元、3,700元，94年3月27日台灣大哥大13,880元
        ，94年4月21日銀櫃真善美KTV3,480元，94年5月3日東
        區釣魚行4,000元。使用中國信託銀行信用卡分別於94
        年7月8日、94年9月2日94年10月10日、94年12月9日和
        信電訊-線上繳款消費3,066元、1,081元、5,363元、
        4,912元，94年10月30日亞太通訊消費3,890元。使用台
        北富邦商業銀行信用卡94年3月10日、94年5月6日和信
        電訊-線上繳款5,610元、4,690元，94年3月23日瑞成銀
        樓3,000元，94年5月25日特力翠豐股份有限公司 (員林
        )2,442 元，94年6月13日華美容SPA館1,680元。使用花
        旗銀行信用卡92年12月5日銀櫃真善美KTV3,090元，92
        年12月11日銀櫃真善美KTV800元，92年12月12日銀櫃真
        善美KTV1,390元，93年7月16日台灣大哥大3,780元，93
        年8月23日鑫髮型美容4,300元，94年9月4日華美容spa
        館16,680元，94年8月9日傑克超剪派髮型工作室1,800
        元，94年8月15日尚程通訊行3,300元。使用聯邦銀行信
        用卡93年2月22日夏威夷汽車旅館1,200元，93年2月27
        日銀櫃真善美KTV1,325元，93年5月31日、93年7月31日
        美商如新華茂股份有限公司9,035元、15,180元。且查
        其刷卡消費明細，分別於92年2月、94年1月、94年5月
        、94年9月起就聯邦銀行、兆豐銀行、豐銀行、中國
        信託銀行之信用卡即有無法繳納全額款項，尚須支付利
        息費用。
    (三)代償部分：使用國泰世華銀行信用卡餘額代償聯邦銀行
        、台新銀行、大眾銀行之債務共計247,644元。使用兆
        豐銀行信用卡代償聯邦銀行、萬泰銀行債務共計321,
        571元。
    (四)預借現金：93年12月16日通信預支輕鬆入貸10萬元。
        94年9月6日台中商業銀行20,000元。94年9月12日慶豐
        商業銀行20,000元。95年1月3日、95年2月7日、95年2
        月14日向台北富邦商業銀行各借貸6萬元。既有卡友靈
        利金12期6萬元、18期5萬元。
四、綜上各情，聲請人於聲請清算前之相當期間內，利用信用金
    融之機會，恣意為非屬通常生活所需之浪費及奢侈性消費，
    而不在意日後履行返還之能力，除有以上信用卡支出明細外
    ，對於密集借支現金之用途聲請人亦無法釋明，似亦有過度
    密集消費之情形，且早已有無法清償債務之情，仍未撙節開
    支，仍繼續借貸或使用現金卡、信用卡消費，顯有超越一般
    通常生活之需，又於代償後，仍未衡量己身償債能力而節制
    自身花費，於債務減輕之後持續消費或借貸，恣意任令其債
    務增加至無法負擔而不能清償，足見聲請人確有不當消費，
    且有生活習性奢侈浪費情形，有各該債權銀行所提信用貸款
    、現金卡提領明細、信用卡消費明細暨陳報狀附卷佐參。
五、揆諸消費者債務清理條例第132條之立法目的，乃在於避免
    一時陷於經濟困難者，喪失繼續生活之意志與希望，而賦予
    其經濟上重建更生之機會，並非在保障生活奢侈之人，能夠
    藉此制度免除積欠之債務；且債務人於償債期間，為求債務
    之順利清償，本應忍受較其原本生活水準、甚至較一般社會
    大眾之生活水準，更為節儉、清貧之生活，此不僅為一般社
    會觀念所知悉，更為債務人於借貸之初即能預期。本件聲請
    人不思及此，不僅屢屢從事其經濟狀況顯不相當之消費行為
    ，尚希冀清算免責以免除一切債務，殊與消費者債務清理條
    例之立法目的相違，且本件普通債權人於清算程序中受償比
    例甚低，各債權人亦均具狀表示不同意債務人免責。是本件
    ，則依上說明，本件債務人不得免責，爰裁定如主文。
中    華    民    國   100    年    5     月    11    日
              民事第二庭    法      官  李言孫
上為正本係照原本作成。
如不服本裁定，應於裁定送達後10日內，以書狀向本院提出抗告
，並繳納抗告費新臺幣1千元。
中    華    民    國   100    年    5     月    11    日
                            書  記  官  林曉汾